臺灣板橋地方法院交通事件裁定　　　　100年度交聲字第369號
原處分機關　交通部公路總局臺北區監理所板橋監理站
異　議　人
即受處分人　林鶴軒
上列異議人即受處分人因違反道路交通管理處罰條例案件，對於
交通部公路總局臺北局監理所板橋監理站於民國100 年1 月21日
以板監裁第裁41-C00000000號所為之裁決處分（原舉發案號：臺
北縣政府警察局99年7 月24日北縣警交大字第C00000000 號），
聲明異議，本院裁定如下：
    主  文
原處分撤銷。
林鶴軒汽車駕駛人駕駛汽車肇事致人受傷，任意移動肇事汽車及
現場痕跡證據，處罰鍰新臺幣仟元。
    理  由
一、原處分意旨略以：異議人即受處分人林鶴軒於民國99年6 月
    30日晚間9 時20分許，騎乘車牌號碼LY9-909 號普通重型機
    車，在臺北縣板橋巿（現改制為新北巿板橋區○○○路與中
    正路275 巷200 弄口，因有「汽車駕駛人駕駛汽車肇事致人
    受傷而逃逸」之違規行為，為臺北縣政府警察局（現改制為
    新北巿政府警察局）板橋交通分隊警員到場處理其與簡偉軒
    間之交通事故時發現上情而逕予製單舉發，嗣經原處分機關
    交通部公路總局臺北區監理所板橋監理站於100 年1 月21日
    以板監裁第裁41-C00000000號裁決書，依道路交通管理處罰
    條例第62條第3 項前段（裁決書漏載）、第4 項前段及第67
    條第3 項（裁決書漏載）等規定，裁處罰鍰新臺幣（下同）
    9,000 元，並吊銷駕駛執照，且1 年內不得考領駕駛執照云
    云。
二、聲明異議意旨略以：伊於前述時、地與人發生擦撞，連人帶
    車摔到對向車道，以致右側頭部及肩腰部位受傷，因擔心影
    響後方來車安全而試圖牽起倒地之機車，豈料，對方不問明
    原因即口出惡言並駕車追來，意圖對伊施加暴力，伊因內心
    十分懼怕，於是跑往前方廟宇求救，伊到達廟宇之後不久，
    對方即出現數人跟進廟內，當時伊請對方報警，並希望能夠
    通知家人發生車禍一事，然而，對方卻出言恐嚇不得致電回
    家，後經廟方人員出面制止，並代為打電話連絡救護車前來
    ，伊才得以送醫治療，期間，伊所騎乘之機車皆在事發現場
    ，未有發動機車之情事，並無肇事逃逸之違規事實，爰此，
    提起本件聲明異議，爰請求撤銷原裁決處分等語。
三、按汽車駕駛人駕駛汽車肇事致人受傷或死亡者，應即採取救
    護措施及依規定處置，並通知警察機關處理，不得任意移動
    肇事汽車及現場痕跡證據，違反者處3,000 元以上9,000 元
    以下罰鍰；但肇事致人受傷案件當事人均同意時，應將肇事
    汽車標繪後，移置不妨礙交通之處所；前項駕駛人肇事致人
    受傷而逃逸者，吊銷其駕駛執照，道路交通管理處罰條例第
    62條第3 項、第4 項前段分別定有明文。又汽車駕駛人，曾
    依道路交通管理處罰條例其他各條規定吊銷駕駛執照者，1
    年內不得考領駕駛執照，復為同條例第67條第3 項所明定。
四、經查：異議人於99年6 月30日晚間9 時20分許，在臺北縣板
    橋巿環河路與中正路275 巷200 弄口，騎乘車牌號碼LY9-90
    9 號普通重型機車與簡偉軒騎乘之車牌號碼N73-670 號普通
    重型機車發生碰撞，致雙方均人車倒地，並造成簡偉軒受有
    右肘、右臂及右手擦傷、左手腕擦傷、左膝擦挫傷、右膝擦
    傷及右髖部挫傷之傷害，亦造成簡偉軒所搭載之乘客簡偉倫
    受有左肘、左膝及左踝挫擦傷之傷害等事實，為異議人所不
    否認，並經簡偉軒、簡偉倫於警詢及偵查中指述明確，且有
    道路交通事故現場圖、調查報告表(一)、(二)各1 份、亞東紀念
    醫院診斷證明書2 紙及事故現場暨肇事車輛照片共17張等影
    本附卷可稽，是異議人確有在前述時、地駕車肇事致人受傷
    ，固堪認定。然異議人於警詢及偵查中迭陳稱：伊所騎乘之
    機車於肇事後倒在對向車道，伊將機車牽回原來車道，但聽
    到有人朝伊罵髒話並向伊跑過來，伊就將機車放在原地，往
    前方廟宇跑過去，對方亦追趕前來，之後就有救護車過來將
    伊送往就醫等語，而被害人簡偉軒、簡偉倫於警詢時亦均指
    稱：異議人將渠自己騎乘之機車扶起後牽至原來倒地位置之
    對向車道，伊看到對方在發動自己之機車但發不動後，就將
    機車丟在路旁，直接往前跑了約10公尺至路旁之廟前，伊友
    人見狀就騎車跟上去，不久伊到達該廟宇，就看到對方站在
    廟裡等語，核其等所述異議人將渠所騎乘之機車牽回原行駛
    車道後，即將機車留在原地，並跑向前方廟宇，嗣其等數人
    追趕前去，即發現異議人在該廟宇內等節，均與異議人所陳
    上情相符，則異議人倘有意逃逸，何以將自己所騎乘之機車
    遺留在肇事現場，仍未減警方依循機車車籍資料查得其為肇
    事者之風險？又何以不儘速遠離肇事現場，卻僅跑往前方約
    10公尺之廟宇內？均與一般肇事逃逸者之行徑不同，是異議
    人辯稱：伊係聽到肇事對方口出惡言並朝伊追來，以致心生
    畏懼而跑往前方廟宇求救等語，尚非全然無稽。再衡以異議
    人亦因本件車禍而受有頭皮撕裂傷、右肩、右肘、右上臂、
    右膝、右手、右腹擦傷、右背挫傷、右手第4 指指骨骨折等
    傷害，此有亞東紀念醫院診斷證明書影本1 份在卷足憑，且
    其於送往亞東紀念醫院急診治療後，經警據報前往該醫院處
    理時，亦當場承認其為肇事者無訛，復據卷附之臺北縣政府
    警察局板橋分局道路交通事故肇事人自首情形記錄表載明屬
    實，益徵異議人於肇事後並無逃逸之意圖，是其否認有肇事
    逃逸之違規行為，應堪採信。
五、綜上所述，原處分機關認定異議人有「汽車駕駛人駕駛汽車
    肇事致人受傷而逃逸」之違規行為，並依道路交通管處罰條
    例第62條第3 項前段、第4 項前段及第67條第3 項等規定，
    裁處異議人罰鍰9,000 元，並吊銷駕駛執照，且1 年內不得
    考領駕駛執照，固屬不當；然異議人自承其於肇事後，未徵
    得全部肇事當事人之同意，亦未標繪肇事車輛之位置，即逕
    自將其所騎乘之機車牽往對向車道，仍屬違反道路交通管理
    處罰條例第62條第3 項前段所定「汽車駕駛人駕駛汽車肇事
    致人受傷者，不得任意移動肇事汽車及現場痕跡證據」之規
    定。從而，本件異議人聲明異議為有理由，應由本院將原處
    分撤銷並自為適法裁罰，爰就異議人騎乘機車肇事致人受傷
    而任意移動肇事汽車及現場痕跡證據之違規行為，依道路交
    通管理處罰條例第62條第3 項前段之規定及按違反道路交通
    管理事件統一裁罰基準表之裁罰基準，對異議人處以罰鍰3,
    000 元，以期適法。
據上論斷，依道路交通事件處理辦法第19條前段，裁定如主文。
中    華    民    國   100    年    2     月    25    日
                  交通法庭    法  官  王瑜玲
以上正本證明與原本無異
如不服本裁定應於送達後5日內向本院提出抗告狀
                              書記官  林君縈
中    華    民    國   100    年    2     月    25    日